【裁判字號】    98,訴,2755
【裁判日期】    990518
【裁判案由】    確認管理費用等
【裁判全文】
臺灣板橋地方法院民事判決              98年度訴字第2755號
原      告  丙○○
            乙○○
            甲○○
            戊○○
            己○○
共      同
訴訟代理人  吳奎新律師
複  代理人  陳添信律師
被      告  台北皇家社區公寓大廈管理委員會
法定代理人  丁○○
訴訟代理人  王永春律師
上列當事人間請求確認管理費用事件，經本院於民國99年4月27
日言詞辯論終結，判決如下：
    主  文
確認被告對原告之公寓大廈管理費用債權，各於超過每月新臺幣
參佰元以外部分不存在。
訴訟費用由被告負擔。
    事實及理由
甲、程序方面：
    原告起訴除聲明請求確認管理費用外，另客觀合併行使物上
    請求權，訴請被告拆屋還地。嗣於最後言詞辯論期日，原告
    撤回拆屋還地一部之訴，並經被告同意，合於民事訴訟法第
    262條第1項訴訟撤回之要件，此一部之訴視同未起訴，無庸
    審判，先此敘明。
乙、實體方面：
一、原告主張：
（一）原告於民國98年4月間分別向前手即訴外人徐聖賢購買臺
      北縣新莊市○○段6312建號建物即門牌號碼臺北縣新莊市
      ○○街9巷11之1號建物（下稱系爭建物）之應有部分各
      2492 /100000，該建物劃分78個停車位，原告各分管1停
      車位（下稱系爭停車位），故原告為停車空間建築物所有
      權人，係被告社區之住戶。原告購買系爭建物之應有部分
      後，徐聖賢即轉達被告之意思，要求原告按月繳納停車位
      管理費各新臺幣（下同）700元。然被告社區即台北皇家
      社區之住戶規約（下稱系爭規約）第13條約定「本社區管
      理費用含汽車停放管理費每月2500元。‧‧‧各住戶清潔
      管理費每個月為一期，每一期300元，‧‧‧。」並有該
      社區91年區分所有權人會議決議可資參照，再按管理委員
      會會議決議之內容不得違反本條例、規約或區分所有權人
      會議決議，亦為公寓大廈管理條例第37條明定。
（二）公寓大廈管理條例第3條第8款規定「本條例用辭定義如下
      ：八、住戶：指公寓大廈之區分所有權人、承租人或其他
      經區分所有權人同意而為專有部分之使用者或業經取得停
      車空間建築物所有權者」，原告雖僅為台北皇家社區大樓
      地下1樓停車場所有權人，並未所有該大樓之其他專有部
      分，然依上開規定仍屬公寓大廈管理條例規範之住戶，適
      用相關法令與住戶規約之規範，職此依系爭規約第13條規
      定及該社區91年區分所有權人會議決議，管理費即應同樣
      收取300元。
（三）台北皇家社區大廈地下樓有地下室1樓及2樓，地下1樓為
      專有部分，地下2樓則為防空避難室兼作停車場，停車位
      未出售，屬全體共有部分。地下2樓之停車位，前經區分
      所有權人會議決議出租，由所有人抽籤定之，每月繳納
      2500元，故前揭住戶規約第13條約定「本社區管理費用含
      汽車停放管理費每月2500元」，是指地下2樓之承租費用
      。
（四）另地下1樓每一車位應繳納多少管理費，區分所有權人會
      議並未另行決議，住戶規約亦未另為明定。而台北皇家社
      區大廈就每戶應繳納之管理費，並非按各所有人專有部分
      之樓地板面積比例計算，係每戶均一價300元。地下1樓每
      一停車位既均有獨立權狀，亦應視為一戶，故繳納300元
      即可，被告收取之管理費用於超過300元部分，自屬債權
      不存在，然被告堅持收取，為除去此債權不存在之不安狀
      態，自有確認債權不存在之必要等語。並聲明：確認被告
      對原告之公寓大廈管理費用債權，各於超過每月300元以
      外部分不存在。
二、被告則以：
    原告主張依系爭規約第13條約定，其每月僅需繳納300元管
    理費，實屬誤會。蓋系爭規約並未區分汽車停放管理費每月
    2500元為地下1樓或地下2樓之停車位，若依規約約定，原告
    應每月給付2500元。故原告請求確認被告對原告收取之大樓
    管理費用每月超過300元以上部分債權不存在，即屬無據等
    語置辯，並聲明：原告之訴駁回。
三、原告主張其等為系爭建物之共有人並各分管系爭停車位，被
    告社區之管理費，每一住戶不分樓地板面積大小均按月收取
    300元，惟被告已向系爭停車位前手告知應繳700元，由前手
    轉達欲向原告收取逾300元之管理費等情，為被告所不爭執
    ，並有建物所有權狀、台北皇家社住戶規約、被告91年3 月
    31日區分所有權人大會記錄附卷可稽，此部分原告之主張，
    應屬真實。惟原告另主張依上揭住戶規約約定，被告僅能向
    被告收取管理費每月300元之情，則為被告所爭執，並以上
    開情詞置辯。從而，本件兩造爭執要點厥為依系爭規約第13
    條約定，原告每月應繳納之管理費金額是否為300元。
四、兩造不爭執之系爭規約第13條約定「本社區管理費用含汽車
    停放管理費每月2500元。機車停放管理費每月300元。各住
    戶清潔管理費每個月為一期，每一期300元，各住戶應依限
    繳納，費用如因物價波動有所變更，由管理委員會於前一月
    公告修正並實施」。此約定『含』汽車停放管理費每月2500
    元，究竟是否包括無車位所有權人使用車位之費用，或單純
    車位管理清潔費用，於該規約並未明示。經查：
（一）系爭規約第11條第2項另有約定「停車位屬所有產權住戶
      所共有，其分配、使用、管理、收益由管理委員會另訂管
      理辦法定之」，依此條文對照第13條所約定之汽車停放管
      理費、機車停放管理費事項，應可認為第11第2項所定出
      之分配、使用、管理、收益具體辦法，即為第13條之收費
      規定，亦即第13條所繳納費用除管理費外，尚應包含使用
      產權屬住戶共有之車位對價。
（二）系爭建物地下1樓之停車空間，係單獨登記產權，非為各
      區分所有權人之共有部分，此有原告提出之所有權狀可稽
      ，並為被告所不爭執。是地下1樓停車空間所有權人使用
      停車位，應無依系爭規約第11條、第13條前段支付使用對
      價之義務。
（三）再按公寓大廈管理條例第3條第8款規定「住戶：指公寓大
      廈之區分所有權人、承租人或其他經區分所有權人同意而
      為專有部分之使用者或業經取得停車空間建築物所有權者
      」，本件原告為地下1樓停車空間建築物之所有權人，依
      上開法條定義，亦屬住戶，而系爭規約第13條後段既約定
      「各住戶清潔管理費每個月為一期，每一期300元」，並
      未區分係地面層以上之區分所有權人或地面層以下停車空
      間建築物所有權人之住戶，則地面層以下停車空間建築物
      所有權人之住戶，依該約定僅負按月繳納300元管理費之
      義務。故原告主張其等依約無繳納超出300元管理費義務
      之情，應屬正當可採信。
五、末按確認法律關係之訴，非原告有即受確認判決之法律上利
    益者，不得提起之，民事訴訟法第247條第1項定有明文。本
    件原告主張被告欲向其收取每月各700元之管理費，此為被
    告所不爭執，則此不安之狀態，得以確認判決加以除去，是
    原告自有訴請確認存在之利益。綜上所述，原告主張被告對
    原告所有系爭建物之管理費用，各於超過每月新300元以外
    之管理費債權不存在，為有理由，應予准許。本件事證已臻
    明確，兩造其餘攻防及舉證，核與判決結果不生影響，爰不
    一一論述，附此敘明。
丙、結論：
    本件原告之訴為有理由，依民事訴訟法第78條，判決如主文
    。
中    華    民    國    99    年    5    月    18    日
                  民事第二庭    法  官  陳財旺
以上正本係照原本作成
如對本判決上訴，須於判決送達後20日內向本院提出上訴狀
中    華    民    國    99    年    5    月    18    日
                                書記官  林珊慧

司法院資訊處製作；財團法人民間司法改革基金會備份。
